臺灣高等法院交通法庭裁定　　　　　　　　　　　　九十一年度交抗字第二九二號
　　抗　告　人
　　即受處分人　甲○○
右抗告人因違反道路交通管理處罰條例案件，不服台灣臺北地方法院中華民國九十一
年二月二十六日裁定（九十年交聲字第一二七八號），提起抗告，本院裁定如左：
    主  文
抗告駁回。
    理  由
一、原裁定意旨以：
（一）按汽車駕駛人不緊靠道路右側停車者，處新臺幣（下同）六百元以上一千二百
      元以下罰鍰，道路交通管理處罰條例第五十六條第一項第六款定有明文。而逕
      行舉發違反道路交通管理事件，經汽車所有人依通知單之應到案日期前到案，
      並告知違規駕駛人姓名、身分證統一編號及住址者，處罰機關應即另行通知違
      規駕駛人到案依法處理；逾應到案日期，處罰機關應依道路交通管理處罰條例
      第八十五條第三項規定處罰該汽車所有人，違反道路交通管理事件統一裁罰標
      準及處理細則第二十四條亦定有明文，易言之，如汽車駕駛人停車時不緊靠道
      路右側停車，為警當場攔停者，處罰機關固應對汽車之駕駛人為處罰，惟若舉
      發機關並非當場對該部汽車攔停，而係依違反道路交通管理事件統一裁罰標準
      及處理細則第二十三條第一項第五款規定以科學儀器取得違規證據資料（如照
      相機或測速器）逕行舉發者，此際舉發機關只能依上開處理細則第二十三條第
      二項規定對汽車所有人為掣單舉發，而如經舉發之汽車所有人在舉發通知單上
      所載之應到案日期前到案，並告知處罰機關該名在停車時不緊靠道路右側停車
      之汽車違規駕駛人姓名、身分證統一編號及住址者，處罰機關應即依前開細則
      第二十四條規定處罰該名違規駕駛人，如汽車所有人未於應到案日期前到案或
      雖於應到案日期前到案，而未告知處罰機關實際之違規駕駛人者（應由汽車所
      有人檢具違規通知單、採證照片及駕駛人駕照影本至原處分機關辦理），處罰
      機關仍應依道路交通管理處罰條例第八十五條第三項「本條例關於車輛駕駛人
      之處罰，如應歸責於車輛所有人者，處罰車輛所有人。」規定，對車輛所有人
      加以處罰。
（二）本件受處分人即異議人甲○○所有之車號ＡＯ─八五四六號自用小客車，於民
      國九十年八月十七日下午二時十七分許停放在桃園縣平鎮市○○段，未緊靠道
      路右側停車，為桃園縣警察局交通隊平鎮交通小隊（以下稱桃園縣警察局）警
      員黃承武當場以拍照之方式採證，並以受處分人有違反前揭道路交通管理處罰
      條例第五十六條第一項第六款規定之行為掣單舉發，嗣將舉發通知單送達於受
      處分人後，受處分人雖於應到案日期前申訴，經原處分機關函請原舉發單位桃
      園縣警察局調查結果，仍認受處分人有前開違規行為，惟受處分人告知處罰機
      關該名在停車時不緊靠道路右側停車之汽車違規駕駛人姓名、身分證統一編號
      及住址，原處分機關乃依前揭道路交通管理處罰條例第五十六條第一項第六款
      、第八十五條第三項、違反道路交通管理事件統一裁罰標準表規定於九十年十
      一月二十一日裁處異議人罰鍰九百元。
（三）受處分人聲明異議意旨則略以：由違規舉發事實可證該處係可供停車之處所，
      僅因緊靠右側停車而已，但根據採證照片可看出我的車之所以無法再緊靠右側
      ，是因為路邊均被商家之路霸招牌所佔據，警方應先取締路霸云云。惟查：受
      處分人於前開時間將其所駕駛前揭車號自用小客車在前述地點未緊靠道路右側
      停車之違規事實，有舉發單位即桃園縣警察局警員黃承武所攝之照片一幀附原
      審卷可稽，該照片清晰可見受處分人所有該部汽車確實未緊靠道路右側停放（
      實則上開車號汽車停車之方式，其車身全部已佔據外側車道大半），受處分人
      雖辯稱其無法緊靠道路右側停車，是因為道邊右側為商家路霸招牌所佔據云云
      ，然查受處分人所停車位置如前所述，已有佔用道路外側車道大半，焉能以其
      他人違規置放路霸在先，致其無法緊靠道路右側停車卸責！於此原審也要向受
      處分人說明，在人民私有權利之行使與公眾道路通行權二相衝突之情形，原審
      毋寧要一再叮嚀受處分人－私權利之行使不能與公共利益相衝突，才能說其權
      利之行使為合法及妥當，受處分人停車之位置其車身全部既已佔據道路外側車
      道大半，自已影響其他用路人之公共利益，其此種權利之行使自非妥當，至商
      家置放招牌佔據道路右側違規之取締應由職責機關另行處理，非本件受處分人
      違規免責之憑藉，是受處分人雖以前揭情詞置辯，尚難認為可採，本件事證明
      確，受處分人之違規行為堪以認定。
（四）綜上所述，受處分人確有在前揭時地駕駛汽車不緊靠道路右側停車之違規行為
      ，是原處分機關依前揭道路交通管理處罰條例第五十六條第一項第六款、第八
      十五條第三項、違反道路交通管理事件統一裁罰標準表規定裁處受處分人罰鍰
      九百元自應將其異議駁回，經核並無違誤。
二、抗告意旨以：抗告人駕駛之車輛已緊靠右側停車，僅因路邊被商店路霸所佔用，
    致車輛佔用外側車道，自無違規可言。再抗告人車輛係於外側車道停車，裁決機
    關依違反道路交通處罰條例第五十六條第一項第六款處罰，顯與事實不符，又警
    員應先舉發商店之路霸，再舉發違規停車，否則即屬瀆職行為等語。
三、惟查：本件抗告人所有之自用小客車，於九十年八月十七日下午二時十七分許停
    放在桃園縣平鎮市○○路段，未緊靠道路右側停車，有舉發單位所拍攝之違規照
    片在卷為憑。依該舉發相片所示，抗告人所有之小客車確有未緊靠道路右側停放
    ，並佔用大半道路外側車道之事實。雖該路段確有商家營業招牌佔用道路右側，
    然此係商家違規行為，尚不得以之為車輛得佔用道路之合法理由。再道路交通管
    理處罰條例第五十六條第一項第六款規定，汽車駕駛人停車時，不緊靠道路右側
    ，處新台幣六百元以上一千兩百元以下罰鍰。本件抗告人小客車既有停車時未緊
    靠道路右側之事實，裁決機關依該條款裁罰，自無不合。至抗告人指稱警員未先
    舉發商店之路霸，再舉發違規停車，涉有瀆職，縱然屬實，亦無解於抗告人本件
    違規事實。足見本件抗告為無理由，應予駁回。
據上論斷，應依道路交通案件處理辦法第二十六條，刑事訴訟法第四百十二條，裁定
如主文。
中     華     民     國    九 十 一   年      四      月    二 十 二    日
                                      臺灣高等法院交通法庭
                                          審判長法   官   陳  祐  輔
                                                法   官   洪  昌  宏
                                                法   官   陳  國  文
右正本證明與原本無異。
不得再抗告。
                                                 書記官   蔡  棟  樑
中     華      民     國   九 十 一   年      四      月    二 十 二    日
